【裁判字號】    97,訴,2085
【裁判日期】    971210
【裁判案由】    地價稅
【裁判全文】
臺北高等行政法院判決
                                      97年度訴字第2085號
                              .
原      告  宏谷實業股份有限公司
代  表  人  甲○○
訴訟代理人  謝宜伶  律師
被      告  桃園縣政府地方稅務局
代  表  人  黃興旺(局長)
訴訟代理人  乙○○
上列當事人間因地價稅事件，原告不服桃園縣政府中華民國97年
6 月17日府法訴字第0970119171號訴願決定，提起行政訴訟。本
院判決如下：
    主  文
原告之訴駁回。
訴訟費用由原告負擔。
    事  實  及  理  由
一、事實概要：原告所有坐落桃園縣桃園市○○段387 地號等22
    筆土地( 下稱系爭土地) ，經被告核定96年度地價稅新台幣
    （下同）7,314,608 元，原告以系爭土地依都市計畫法劃定
    為工業區，符合土地稅法施行細則第13條關於工業用地之定
    義；復經目的事業主管機關經濟部核准設置倉儲批發業，且
    於84年5 月26日與桃園縣政府簽訂「申請設置倉儲批發業特
    定專用區協議書」，並經台灣桃園地方法院( 下稱桃園地院
    ) 公證處公證在案，自符合土地稅法第18條規定，應按工業
    用地優惠稅率10/1000 計徵地價稅為由，向被告申請復查，
    未獲變更，提起訴願亦經決定駁回後，遂提起本件行政訴訟
    。
二、原告起訴主張：
    (一)按土地稅法第18條第1項第1款及同法施行細則第13條第1
      款規定之適用，其「工業用地」以土地使用分區管制之使
      用類別為準，且土地之使用現況須符合目的事業主管機關
      原核定之規劃，其條文之文義解釋固無疑義，但使用之現
      況則不限於供工業直接使用，若將使用之事業類別限定於
      「工業」，則顯已逾該條之文義解釋範圍。蓋該條第1 項
      固有「供左列事業直接使用之土地」之規定，但於該條項
      所列各款中均僅有工業用地、礦業用地等有關土地使用分
      區之敘述，而無事業類別之規定，從而就文義之推演，該
      條項所規定之「工業用地」並非僅限供「工業」行業類別
      之事業直接使用，凡依法令得直接使用「工業用地」之事
      業，並符合該事業之「目的事業主管機關」核定規劃使用
      者，其「工業用地」即應適用10/1000 稅率課徵地價稅。
    (二)查原告所有系爭土地，依都市計畫法劃定為乙種工業用地
      ，其使用分區為工業用地，符合前揭施行細則第13條關於
      工業用地之定義；復經目的事業主管機關經濟部核准設置
      倉儲批發業後，原告於84年5 月26日與桃園縣政府簽訂「
      申請設置倉儲批發業特定專用區協議書」，並經桃園地院
      公證處公證在案，亦符合「都市計畫法台灣省施行細則」
      第18條所定之工業用地使用事業，且已按目的事業主管機
      關經濟部核定規劃使用，依上開規定及說明，自應依土地
      稅法第18條規定，按優惠稅率10/1000 計徵地價稅。乃被
      告及訴願決定據財政部88年7 月23日台財稅第881929953
      號函釋認為使用工業用地之事業類別限定為「工業」，性
      質屬於商業之倉儲批發業，縱然依法直接使用工業用地，
      亦不得依該條項規定適用工業用地優惠稅率課徵地價稅，
      自屬違誤等語，並聲明請求判決：訴願決定、原處分（復
      查決定）關於按一般稅率課徵系爭土地部分撤銷，改按工
      業用地10/1000 稅率課徵96年度地價稅。
三、被告則以：
    (一)按「○○公司所有坐落○○地號等3 筆工業區內土地，出
      租予○○公司，供設置倉儲批發業使用，應無土地稅法第
      18條第1 項第1 款按10/1000 稅率計徵地價稅規定之適用
      ……說明2.本案經函准經濟部88年7 月6 日經88工字地88
      890430號函略以：有關倉儲批發業得於乙種工業區內經審
      議核可後設置，係考量經濟發展過程中所產生新興業態之
      需地特性，惟其仍歸屬批發業性質，非屬工業範圍，而與
      土地稅法第18條所規範得享有特別稅率之業別有別……。
      」為財政部88年7 月23日台財稅第881929953 號函之個案
      核示。
    (二)原告主張系爭土地既為依都市計畫法劃定之工業區，當符
      合上開土地稅法施行細則工業用地定義云云。惟依土地稅
      法第18條規定可知，並非土地屬工業用地或供事業直接使
      用，即可適用特別稅率課徵地價稅，是原告主張土地稅法
      第18條第1 項規定適用特別稅率之對象，係以土地使用分
      區或用途為標準，顯有誤解。
    (三)查原告所有系爭土地原屬工業區工廠用地，並獲經濟部核
      准設立家福公司桃園廠，核定作為生產麵包、蛋糕、餅干
      使用，此有經濟部工廠登記證附案可稽。惟系爭土地中，
      僅汴洲段388地號土地之面積294平方公尺，按核定規劃使
      用，以工業工廠用地10/1000稅率課徵外，其餘21,067 平
      方公尺卻供一般賣場使用(其中54.5平方公尺屬騎樓用地)
      ，而倉儲批發業所經營之事項為貨物批發買賣，性質為商
      業活動，不屬具生產性之工業活動，自不能歸類為工業，
      故系爭土地顯未按目的事業主管機關核定規劃使用，被告
      依據土地稅法第18條及財政部前揭函規定，就系爭土地供
      一般賣場使用之面積21,012.5平方公尺按一般稅率核課地
      價稅，另54.5平方公尺因屬騎樓用地，依土地稅減免規則
      第10條規定准予免徵，於法並無違誤等情置辯，並聲明請
      求判決駁回原告之訴。
四、故本件厥應審究者，係系爭土地於96年度之使用現狀，是否
    符合土地稅法第18條第1項第1款之構成要件，而可按工業用
    稅率課徵地價稅？
五、經查：
    (一)按「供下列事業直接使用之土地，按千分之十計徵地價稅
      。但未按目的事業主管機關核定規劃使用者，不適用之：
      一、工業用地、礦業用地。」土地稅法第18條第1項第1款
      定有明文。依此規定，計徵特別稅率地價稅之土地須具備
      ：(一)為工業用地；(二)供工業直接使用；(三)按目的事業主管
      機關核定規劃工業使用，此由法條規定文義觀之甚明，實
      無疑義。又「本法所稱工業用地，指依法核定之工業區土
      地及政府核准工業或工廠使用之土地。」「依本法第18條
      第1 項特別稅率計徵地價稅之土地，指下列各款土地經按
      目的事業主管機關核定規劃使用者。一、工業用地：為依
      區域計畫法或都市計畫法劃定之工業區或依其他法律規定
      之工業用地，及工業主管機關核准工業或工廠使用範圍內
      之土地。」亦為同法第10條第2 項前段及同法施行細則第
      13條第1 款所明定。準此，適用土地稅法第18條第1 項第
      1 款計徵特別稅率地價稅之工業用地須為：(一)依區域計畫
      法或都市計畫法劃定之工業區或依其他法律規定之工業用
      地；(二)工業主管機關核准「工業」或「工廠」使用範圍內
      之土地；(三)按目的事業主管機關核定工業規劃使用亦明。
    (二)次按，「倉儲批發業」乃屬商業經營範疇，都市計畫法臺
      灣省施行細則（89年12月29日訂定）亦將「倉儲批發業」
      列為一般商業設施，而工業主管機關經濟部88年7月6日經
      (88)工字第88890430號函並記載：「有關『倉儲批發業』
      ，得於乙種工業區內經審議核可後設置，係考量經濟發展
      過程中所產生新興業態之需地特性，惟其仍歸屬『批發業
      』性質，非屬工業範圍，而與土地稅法第18條所規範得享
      有特別稅率之業別有別」等語甚詳，故財政部88年7 月23
      日台財稅字第881929953 號函引據經濟部上函意見，以供
      設置倉儲批發業使用，應無土地稅法第18條第1 項第1 款
      按千分之十稅率計徵地價稅之適用所為之解釋，符合該法
      條立法意旨，與租稅法定原則並無違背，自得予援用。
    (三)查原告所有系爭土地原屬工業區工廠用地，固經經濟部核
      准設立家福公司桃園廠，核定作為生產麵包、蛋糕、餅干
      使用，然僅其中汴洲段388號土地之面積294平方公尺，按
      核定規劃使用，其餘21,067平方公尺則供一般賣場使用（
      其中54.5平方公尺屬騎樓用地）等情，為原告所不爭，並
      有系爭土地登記謄本、96年度地價稅地價稅課稅明細表、
      工業用地申請書、家福公司申請設置倉儲批發業特定專用
      區協議書附本院卷39-83 頁可稽，堪信為真實。而依前所
      述，倉儲批發業本身經營之事項為貨物批發買賣，性質上
      為商業活動，不屬於具有生產性之「工業」活動，自不能
      被歸類為「工業」；又土地稅法第18條第1 項第1 款所稱
      「目的事業主管機關」係指設立在土地上之「特定工業」
      所屬「目的事業主管機關」，而非「土地分區管制」之主
      管機關，原告主張家福公司承租系爭工業用地乃依據都市
      計畫法臺灣省施行細則第18條之規定所認可之行業，並經
      桃園縣政府核可且與該桃園縣政府簽訂協議書，已符合經
      目的事業主管機關核定規劃使用云云，洵不足採。
    (四)從而，被告以原告使用之系爭土地雖坐落工業區內，惟其
      提供經營倉儲批發業，非供工業使用，應屬未按主管機關
      核定規劃使用，核與前揭土地稅法第18條第1項第1款之規
      定不符，乃就系爭土地供一般賣場使用之面積21,012.5平
      方公尺按一般稅率核課地價稅，另54.5平方公尺因屬騎樓
      用地，依土地稅減免規則第10條准予免徵地價稅，揆諸前
      揭說明，於法並無不合。
六、綜上所述，原告之主張，均無足採。原處分於法並無違誤，
    訴願決定予以維持，亦無不合。原告仍執前詞及個人主觀之
    見解，訴請判決如其聲明所示，為無理由，應予駁回。
據上論結，本件原告之訴為無理由，爰依行政訴訟法第98條第1
項前段，判決如主文。
中    華    民    國    97    年    12    月   10     日
                    臺北高等行政法院第二庭
                              審判長法  官  徐瑞晃
                                    法  官  陳金圍
                                    法  官  蕭惠芳
上為正本係照原本作成。
如不服本判決，應於送達後20日內，向本院提出上訴狀並表明上
訴理由，如於本判決宣示後送達前提起上訴者，應於判決送達後
20日內補提上訴理由書（須按他造人數附繕本）。
中    華    民    國    97    年    12    月   10     日
                                    書記官   李淑貞


司法院資訊處製作；財團法人民間司法改革基金會備份。
